【裁判字號】    99,台上,1235
【裁判日期】    990708
【裁判案由】    請求塗銷地上權
【裁判全文】
最高法院民事裁定            九十九年度台上字第一二三五號
上  訴  人  周勝福祭祀公業
法定代理人  乙○○
訴訟代理人  林禮模律師
被 上訴 人  甲○○
訴訟代理人  賴重堯律師
上列當事人間請求塗銷地上權事件，上訴人對於中華民國九十八
年十二月二十九日台灣高等法院第二審判決（九十八年度重上字
第五二六號），提起上訴，本院裁定如下：
    主  文
上訴駁回。
第三審訴訟費用由上訴人負擔。
    理  由
按上訴第三審法院，非以原判決違背法令為理由，不得為之。又
提起上訴，上訴狀內應記載上訴理由，表明原判決所違背之法令
及其具體內容，暨依訴訟資料合於該違背法令之具體事實，其依
民事訴訟法第四百六十九條之一規定提起上訴者，並應具體敘述
為從事法之續造、確保裁判之一致性或其他所涉及之法律見解具
有原則上重要性之理由。同法第四百六十七條、第四百七十條第
二項定有明文。而依同法第四百六十八條規定，判決不適用法規
或適用不當者，為違背法令；依同法第四百六十九條規定，判決
有該條所列各款情形之一者，為當然違背法令。是當事人提起上
訴，如以同法第四百六十九條所列各款情形為理由時，其上訴狀
或理由書應表明該判決有合於各該條款規定情形之具體內容，及
係依何訴訟資料合於該違背法令之具體事實。如依同法第四百六
十八條規定，以原判決有不適用法規或適用法規不當為理由時，
其上訴狀或理由書應表明該判決所違背之法令條項，或有關判例
、解釋字號，或成文法以外之習慣或法理等及其具體內容，暨係
依何訴訟資料合於該違背法令之具體事實，並具體敘述為從事法
之續造、確保裁判之一致性或其他所涉及之法律見解具有原則上
重要性之理由。上訴狀或理由書如未依上述方法表明，或其所表
明者與上開法條規定不合時，即難認為已合法表明上訴理由，其
上訴自非合法。本件上訴人對於原判決提起上訴，雖以該判決違
背法令為由，惟核其上訴理由狀所載內容，係就原審已論斷者，
泛言未論斷，而非表明該判決所違背之法令及其具體內容，暨依
訴訟資料合於該違背法令之具體事實，亦未具體敘述為從事法之
續造、確保裁判之一致性或其他所涉及之法律見解具有原則上重
要性之理由，難認其已合法表明上訴理由。依首揭說明，應認其
上訴為不合法。末查原審認上訴人以訴外人陳福勝等於民國八十
八年一月二十一日將系爭土地設定地上權與被上訴人，係無權處
分，未經土地所有人即上訴人承認，依民法第一百十八條規定應
屬無效為由，依民法第一百七十九條及第七百六十七條規定，所
提起請求被上訴人塗銷系爭地上權權利範圍百分之四五之本件訴
訟，與上訴人另曾對被上訴人提起塗銷系爭地上權登記，經三審
判決其敗訴確定之訴訟（即台灣台北地方法院九十一年度重訴字
第三五一號、原法院九十五年度重上更(一)字第八九號、本院九十
七年度台上字第二九六號民事事件），二者之聲明及訴訟標的法
律關係均相同，且上訴人於本件訴訟所主張之理由，係其於前訴
訟程序已提出之攻擊方法，自應受前訴訟既判力之拘束，不容更
行起訴，爰為上訴人敗訴之判決，經核於法並無違背，附此敘明
。
據上論結，本件上訴為不合法。依民事訴訟法第四百八十一條、
第四百四十四條第一項、第九十五條、第七十八條，裁定如主文
。
中    華    民    國  九十九  年    七    月    八    日
                      最高法院民事第六庭
                          審判長法官  劉  福  來
                                法官  陳  國  禎
                                法官  陳  重  瑜
                                法官  吳  麗  女
                                法官  簡  清  忠
本件正本證明與原本無異
                                      書  記  官
中    華    民    國  九十九  年    七    月   二十   日
                                                      V

司法院資訊處製作；財團法人民間司法改革基金會備份。
